【裁判字號】    96,訴,9302
【裁判日期】    970428
【裁判案由】    侵權行為損害賠償
【裁判全文】
臺灣臺北地方法院民事判決             96年度訴字第9302號
原      告  丙○○○
訴訟代理人  林憲同律師
被      告  甲○○
上列當事人間因恐嚇案件，原告提起附帶民事訴訟請求侵權行為
損害賠償事件，經本院刑事庭裁定移送前來，本院於民國97年4
月14日言詞辯論終結，判決如下：
    主      文
被告應給付原告新臺幣壹拾萬元。
原告其餘之訴駁回。
訴訟費用由被告負擔五分之一，餘由原告負擔。
本判決第一項得假執行。
    事實及理由
一、原告以被告犯恐嚇罪，提起刑事附帶民事訴訟，請求被告給
    付新臺幣（下同）60萬元，嗣訴訟進行中改為請求被告給付
    50萬元（見本院卷第42頁反面），經核與民事訴訟法第255
    條第1項第3款所定減縮應受判決事項之聲明之規定相符，應
    予准許。
二、原告主張：被告與伊之子乙○○間素有債務糾紛，連續於民
    國89年6月2日、89年6月29日，自中國大陸不詳地點，分別
    寄送恐嚇信件予伊，經臺灣臺北地方法院檢察署檢察官聲請
    簡易判決處刑後，又於95年7月26日，自臺北市北投郵局，
    寄發存證信函予伊位於臺北市大安區○○○路○段家中，由
    伊收受，其中寫明：「... 本票債權人只是要把借的錢要回
    來，不想用暴力傷害解決金錢糾紛。債權人看見你丙○○○
    倆夫妻走在路上的情景真恩愛。所以7月23日債權人債權人
    沒有下手傷人，否則你丙○○○倆夫妻早躺進醫院了，債權
    人說欠錢還錢... 」等語，暗示加害可能，繼於95年11月10
    日，自高雄縣橋頭鄉，寄發載有：「... 佛家說一個人要學
    好很難，要學壞很快，如今我都變成這樣，這幾天我也在想
    ，在大陸逃亡這些年，我把家人和家裡給拖累了，現在我又
    有病必須動手術，被人逼債，還有6個月刑期，... 現在懇
    求您呂太太能幫忙，幫忙我貳百萬元讓我渡過難關，我把前
    用在還債務，動手術的費用，及罰款，看在當年我因幫忙您
    ，才會變成這樣，... 若您呂太太不能原諒我，我就去監獄
    服刑6個月，... 在幫助我貳百萬元渡過絕境，...。PS：11
    月16日是我服刑的報到日期」之信函予伊，伊因而心生畏懼
    ，精神痛苦不堪，爰依民法第184條第1項前段及第195條第1
    項規定起訴，並聲明：被告應給付50萬元。
三、被告辯稱：伊雖因恐嚇罪而遭判決有罪確定，惟乙○○教唆
    不詳姓名之人士毆打伊致傷，卻又請求伊賠償，實不合理，
    自無庸賠償等語，並聲明：原告之訴駁回。
四、本件不爭執之事實：被告先後於95年7月26日及95年11月10
    日寄發存證信函至原告位於臺北市大安區○○○路住所，恫
    嚇原告給付金錢，被告嗣經判決有罪確定，業經本院調取96
    年度易字第1824號歷審刑事卷宗查明屬實。
五、原告主張被告應負侵權行為損害賠償責任，茲敘述如下：
  (一)按因故意或過失不法侵害他人之權利者，負損害賠償責任，
    民法第184條第1項前段定有明文；又所謂侵害他人之自由，
    並不以剝奪他人之行動或限制其行動自由為限，即以強暴、
    脅迫之方法，影響他人之意思決定，或對其身心加以威脅，
    使生危害，亦包括在內（最高法院81年度台上字第2462號判
    決意旨參照）。經查：被告寄發存證信函恫嚇原告索取財物
    ，既如前述，則原告主張被告應負侵權行為損害賠償責任，
    於法應認有據。
  (二)次按「不法侵害他人之身體或健康者，對於被害人因此喪失
    或減少勞動能力或增加生活上之需要時，應負損害賠償責任
    」、「不法侵害他人之身體、健康、名譽、自由、信用、隱
    私、貞操，或不法侵害其他人格法益而情節重大者，被害人
    雖非財產上之損害，亦得請求賠償相當之金額」，民法第19
    3條第1項、第195條第1項前段復有明文。經查：
    1.原告雖主張其因被告不法行為支出律師費20萬元（見本院
      卷第42頁反面），然其因被告行為所受侵害者乃其自由權
      ，此項請求核與前開民法第193條第1項之規定不合，自難
      准許。又我國就刑事案件被害人或民事事件之原告，並未
      採取律師強制主義，縱因原告心生畏懼而不敢於法庭上面
      對被告，非不得採用視訊或委由親屬進行訴訟程序，故縱
      認原告因被告前開行為而健康受損，律師費用支出之必要
      性亦有欠缺，仍難准許。
    2.原告又請求被告給付慰撫金，核諸前開民法第195條第1項
      支規定，尚無不合，然慰撫金之多寡，應斟酌雙方之身分
      、地位、資力與加害程度，及其他各種情形核定相當之數
      額，該金額是否相當，自應依實際加害情形與被害人所受
      之痛苦及雙方之身分、地位、經濟狀況等關係決定之（最
      高法院51年度台上字第223號判例意旨參照）。原告因被
      告之恐嚇行為，伴隨而生精神痛苦，可以預見，爰斟酌原
      告為台北富邦商業銀行股份有限公司監察人，被告目前待
      業中，暨兩造之關係、身分、社會地位、經濟狀況及被告
      加害行為等一切情狀，認原告請求非財產上損害即精神慰
      撫金10萬元為適當，逾此範圍，要屬無據。雖被告辯以乙
      ○○業已教唆他人毆打，無由再請求賠償云云，但本件原
      告並非乙○○，則縱使被告受有傷害，被告既說明及舉證
      傷害行為與原告有關，自無由對原告主張損害賠償責任，
      且無同時履行抗辯之問題，更難以阻卻其本件侵權行為之
      不法，此項抗辯殊屬無理，礙難據以為有利於被告之認定
      。
六、從而，原告依民法第184條第1項前段及第195條第1項規定，
    請求被告給付10萬元，為有理由，應予准許；逾此部分之請
    求，則無理由，應予駁回。
七、本件事證已臻明確，兩造其餘攻擊與防禦方法均與判決結果
    不生影響不再一一論述，附此敘明。
八、按所命給付未逾50萬元，法院應依職權宣告假執行，民事訴
    訟法第389條第1項第5款復有明文。本件命被告給付金額未
    逾50萬元，爰依上開規定，依職權宣告假執行。
九、訴訟費用負擔之依據：民事訴訟法第79條。
中    華    民    國    97    年    4     月    28    日
                  民事第六庭    法  官  許純芳
以上正本係照原本作成
如對本判決上訴，須於判決送達後20日內向本院提出上訴狀
中    華    民    國    97    年    4     月    29    日
                                書記官  潘惠梅


司法院資訊處製作；財團法人民間司法改革基金會備份。
